【裁判字號】    98,台上,2974
【裁判日期】    980527
【裁判案由】    違反毒品危害防制條例
【裁判全文】
最高法院刑事判決            九十八年度台上字第二九七四號
上  訴  人  甲○○
選任辯護人  鄭成東律師
上列上訴人因違反毒品危害防制條例案件，不服台灣高等法院中
華民國九十八年三月三十一日第二審判決（九十八年度上訴字第
四四七號，起訴案號：台灣桃園地方法院檢察署九十七年度偵字
第一六六二六號），提起上訴，本院判決如下：
    主  文
上訴駁回。
    理  由
按刑事訴訟法第三百七十七條規定：上訴於第三審法院，非以判
決違背法令為理由，不得為之。是提起第三審上訴，應以原判決
違背法令為理由，係屬法定要件，如果上訴理由書狀並未依據卷
內訴訟資料，具體指摘原判決不適用何種法則或如何適用不當，
或所指摘原判決違法情事，顯與法律規定得為第三審上訴理由之
違法情形，不相適合時，均應認其上訴為違背法律上之程式，予
以駁回。本件原審經審理結果，認為上訴人甲○○販賣第三級毒
品愷他命（Ketamine，俗名Ｋ他命）未遂之犯行罪證明確，因而
撤銷第一審該部分之科刑判決，改判仍論上訴人以販賣第三級毒
品未遂罪，處有期徒刑貳年捌月，並為相關從刑之諭知。已詳敘
調查、取捨證據之結果及憑以認定犯罪事實之心證理由。並就上
訴人否認犯行之供詞及其所辯各節認非可採，詳加指駁。從形式
上觀察，原判決並無足以影響判決結果之違法情形存在。上訴意
旨略以：(一)、原判決未於理由內敘明一小包愷他命之重量若干、
是否與上訴人自承購買之數量相符，上訴人是否確以一小包新台
幣（下同）四百三十七點五元購入，嗣以五百元賣出等情；證人
童俊傑坦承其並未與上訴人於電話中達成販賣毒品之約定，且卷
內無通訊監察譯文及其餘具體事證，足資證明一小包價值五百元
之愷他命，數量究為多少，及查獲現場是否確有現金五百元存在
之事。原判決不察，所為認定，有判決不載理由之違法。(二)、原
判決先認定上訴人並非基於轉售圖利之犯意而購入愷他命八小包
，復認定上訴人於民國九十七年七月二十三日係基於營利意圖而
欲將毒品交付予童俊傑，有判決理由矛盾之違法。(三)、原判決未
於事實欄記載上訴人具有如何之營利意圖，於理由內復未認定上
訴人販賣毒品牟利之動機為何；且上訴人與童俊傑熟識，贈與一
包愷他命予童俊傑，與常理無違；又倘上訴人確以一小包四百三
十七點五元購入，嗣以五百元賣出，僅獲六十二點五元之微利，
足認係以同一價量轉售或轉讓或無償贈與，並未牟利，況上訴人
僅有一次販賣毒品行為，實無甘冒風險而圖謀微利之理，原判決
未予詳酌，即遽認上訴人主觀上具有營利意圖，與經驗及論理法
則有違，亦有判決理由不備之違法。(四)、第一審法院曾於九十七
年十一月二十一日當庭勘驗上訴人之警詢及偵訊錄影光碟，惟未
通知當事人或辯護人在場，勘驗結果應不得作為證據，且依勘驗
筆錄所載：「（問：我要問你為什麼會出現在那裡？因為今日三
點半的時候童俊傑打電話給我，問我身上有無Ｋ他命，我回他說
有，童俊傑就說要跟我買一小包Ｋ他命，對不對？）嗯。」、「
（問：並問我價錢為何？我告訴他一包五百塊。我還問他說為什
麼要買，童俊傑回說因為他睡不著才要拿來玩。我們便約在桃園
市○○路與萬壽路口交易。我便載詹雅棋一同前往該地交易。是
不是？）嗯」等語，足見於警詢時確有出現不當詢問之情形；又
上訴人曾於原審聲請對上訴人進行測謊鑑定，以證明上訴人無販
賣毒品犯行，亦未獲准許。原判決逕將上訴人警詢、偵訊所供採
為判決基礎，即有違證據法則，且有應於審判期日調查之證據而
未予調查之違法等語。惟按：(一)、原判決認定上訴人向真實姓名
不詳綽號「小陳」之成年男子，以三千五百元之價格，販入愷他
命八小包，除部分供己施用外，竟另起營利之意圖，基於販賣愷
他命之犯意，與童俊傑以行動電話約定以五百元之價格購買一小
包，且相約於九十七年七月二十三日凌晨四時許，在桃園縣桃園
市○○路與萬壽路交岔路口前交付，嗣上訴人帶同不知情之詹雅
棋（另經檢察官為不起訴處分）依約前往，正欲交付愷他命一小
包，且童俊傑拿出皮包正欲取現金之際，適有巡邏警員經過上前
盤查，上訴人見狀旋將本欲交付給童俊傑之愷他命一小包連同身
上四小包一併棄置地上，並用腳踩住以掩人耳目，而販賣未遂之
犯行，業已依憑證人童俊傑、詹雅棋分別證述甚詳；並據證人即
警員安富昌於偵查中證述本件查獲之經過。而上訴人及其辯護人
除否認上訴人有營利之意圖外，餘皆不爭執。並參酌警方於前述
時、地起出之白色結晶共五小包（共計毛重4.44公克，取樣0.01
0 公克鑑析用罄，驗餘總毛重4.43公克），經送請台灣檢驗科技
股份有限公司鑑驗結果，檢驗出愷他命成分，亦有濫用藥物檢驗
報告書在卷，復有照片十幀、上訴人所有供販賣毒品使用之SAMS
UNG牌行動電話一支（內含0000000000號SIM卡一枚）及行動電話
通聯紀錄等相關資料，憑以認定上訴人犯罪之論證。對於上訴人
上揭所辯，認係卸責之詞，殊無足取，於理由內依憑調查所得之
證據，詳加指駁。並說明：童俊傑於案發當日凌晨三時許打電話
給上訴人，係屬一般人睡眠時間及天未亮之際，復衡以上訴人與
童俊傑並無特別交情，上訴人苟非意圖營利，欲販賣愷他命賺取
差價，殊難想像僅因童俊傑來電表示睡不著而要愷他命，即毫無
代價且大費周章騎乘機車外出，此顯與常情不合。童俊傑所證欲
以五百元向上訴人購買愷他命一小包之事實無誤。又上訴人係以
三千五百元之代價購入愷他命八小包，此為上訴人所自承，平均
每包購入價格為四百三十七點五元，其欲以每包五百元之售價賣
給童俊傑，主觀上自有營利之意圖無訛。所為論斷，核無違反客
觀存在之證據法則。上訴意旨任意指摘原判決有理由不備、矛盾
及採證違背證據法則之違法，自非適法之第三審上訴理由。(二)、
刑事訴訟法第三百七十九條第十款所稱應於審判期日調查之證據
，係指客觀上為法院認定事實及適用法律基礎之證據而言。測謊
鑑定之結果，並不具有全然之準確性，案件有無實施測謊鑑定之
必要，乃屬事實審法院得本於職權裁量之事項。原判決認定上訴
人有本件犯行，罪證明確，縱未實施測謊鑑定，仍不得謂有前開
第十款之違法情事。上訴意旨執此指摘，要非合法之第三審上訴
理由。(三)、原判決並未援用上訴人於警詢及偵查中之供述資為論
罪之證據。上訴意旨(四)指摘原判決採用上訴人於警詢、偵查中供
述為判決基礎，有違證據法則，及有應於審判期日調查之證據而
未予調查之違法云云，自非依據卷內資料執為指摘之合法上訴理
由。(四)、其餘上訴意旨，經核係置原判決所為明白論斷於不顧，
仍持已為原判決指駁之陳詞再事爭辯，及對於事實審法院取捨證
據與自由判斷證據證明力之職權行使，徒以自己之說詞，任意指
摘，難認已符合首揭法定之第三審上訴要件。其上訴違背法律上
之程式，應予駁回。
據上論結，應依刑事訴訟法第三百九十五條前段，判決如主文。
中    華    民    國  九十八  年    五    月  二十七  日
                      最高法院刑事第九庭
                          審判長法官  邵  燕  玲
                                法官  李  伯  道
                                法官  孫  增  同
                                法官  蔡  彩  貞
                                法官  林  俊  益
      本件正本證明與原本無異
                                      書  記  官
中    華    民    國  九十八  年    六    月    三    日
                                                      K


司法院資訊處製作；財團法人民間司法改革基金會備份。
